【裁判字號】    99,抗,1363
【裁判日期】    991012
【裁判案由】    假扣押
【裁判全文】
臺灣高等法院民事裁定                  99年度抗字第1363號
抗  告  人  鄭盛澤
            林鄭靜美
相  對  人  顏永發
上列抗告人與相對人間假扣押事件，對於中華民國99年6月29日
臺灣臺北地方法院99年度裁全字第2033號裁定，提起抗告，本院
裁定如下：
    主  文
原裁定關於抗告人部分廢棄。
上開廢棄部分，相對人於原法院之聲請駁回。
聲請及抗告費用由相對人負擔。
    事實及理由
一、程序部分：按「關於假扣押聲請之裁定，得為抗告。抗告法
    院為裁定前，應使債權人及債務人有陳述意見之機會」，民
    事訴訟法第528條第1、2項定有明文，該規定之立法意旨乃
    為保障債權人及債務人之程序權，使法院能正確判斷原裁定
    當否。查相對人顏永發聲請假扣押，經原裁定准許後，相對
    人即持以對抗告人鄭盛澤、林鄭靜美聲請執行，抗告人知悉
    該裁定後不服提起抗告，於抗告審理程序中，本院已通知相
    對人陳述意見，有送達證書及答辯狀附卷可稽（見本院卷第
    10至20頁），是已賦予雙方陳述意見之機會，先予敘明。
二、按「債權人就金錢請求或得易為金錢請求之請求，欲保全強
    制執行者，得聲請假扣押」、「假扣押，非有日後不能強制
    執行或甚難執行之虞者，不得為之」，民事訴訟法第522條
    第1項及第523條第1項定有明文。「請求及假扣押之原因，
    應釋明之。前項釋明如有不足，而債權人陳明願供擔保或法
    院認為適當者，法院得定相當之擔保，命供擔保後為假扣押
    」，民事訴訟法第526條第1、2項亦有明定。又「釋明事實
    上之主張者，得用可使法院信其主張為真實之一切證據。但
    依證據之性質不能即時調查者，不在此限」，民事訴訟法第
    284條定有明文。所謂釋明者，為當事人提出之證據未能使
    法院達於確信之程度，僅在使法院得薄弱之心證，信其事實
    上之主張大概為如此者即可。
三、本件相對人在原法院聲請意旨略以：抗告人鄭盛澤與林鄭靜
    美係姐弟關係，共同繼承其父親鄭壬癸數筆財產，民國97年
    6月6日抗告人鄭盛澤以繼承代表人名義，將抗告人林鄭靜美
    分割繼承信託在其名下「台北市○○區○○段二小段702地
    號，面積82平方公尺，持分79分之15」土地（下稱系爭土地
    ）出售予潘榮華(即本件債務人之一，未抗告已確定)，經潘
    榮華交付第三人林東信所簽發面額新台幣(下同)40萬元支票
    （下稱林東信支票）予抗告人鄭盛澤作為頭期款後，潘榮華
    隨即在同年月13日以207萬8,000元將系爭土地轉售予伊，為
    使兌現林信東支票，伊當日以妻子鄭環慧名義匯款至林東信
    支票存款帳戶兌現上開支票，嗣伊又於同年10月3日再簽發
    40萬元支票予抗告人鄭盛澤，代潘榮華支付系爭土地款，合
    計80萬元。惟系爭土地過戶前，伊發現系爭土地面積已從原
    來82平方公尺更正為79平方公尺，導致伊買受之土地面積足
    足短少3平方公尺；且79分之2持分土地因已經徵收，受禁止
    分割、合併、移轉及設定他項權之公告，至此抗告人顯然已
    無法為完全之給付，詎抗告人與潘榮華竟共同侵占伊已付之
    上揭80萬元土地款，拒絕將土地過戶給伊；且抗告人林鄭靜
    美於同年9月間，塗銷與抗告人鄭盛澤間之信託登記，由抗
    告人林鄭靜美將系爭土地中未經限制登記79分之13持分土地
    迅速脫產，假借信託之名，移轉登記在第三人黃學藤名下，
    侵害伊本於買賣契約可主張之債權，嗣經伊委任律師發函通
    知，抗告人皆置之不理。又既然抗告人已將系爭土地信託登
    記第三人名下而有脫產之舉措，顯見抗告人其他財產日後恐
    有不能強制執行之虞，爰請准對於抗告人之財產在80萬元範
    圍內為假扣押，並提出土地登記謄本、土地買賣契約書、土
    地買賣明細表、匯款證明、支票、律師函及回執以為釋明（
    見原法院卷），及陳明願供擔保，以補釋明之不足云云。
四、抗告意旨略以：抗告人鄭盛澤縱曾將系爭土地賣與潘榮華，
    但因潘榮華未履行契約，業經伊解除契約在案，伊與相對人
    間完全無任何債權債務關係存在。而另一抗告人林鄭靜美與
    上開土地買賣更無任何關係，是為不相干之第三人。且伊等
    並無浪費財產、增加負擔、處分財產等不利益之行為，成為
    無資力之狀態，或將移往遠地、逃匿無蹤、隱匿財產等行為
    。而相對人並未就伊有上開行為有為任何釋明，原裁定逕以
    相對人願供擔保以代釋明不足，遽而准許相對人提供擔保後
    得為假扣押之裁定，洵屬於法有違。爰提起抗告請求廢棄原
    裁定，並駁回相對人於原法院之聲請等語。
五、經查，相對人聲請對抗告人之財產假扣押，固提出土地登記
    謄本、土地買賣契約書(下稱系爭買賣契約)、土地買賣明細
    表(證物三)、匯款證明、支票等以為釋明。惟按稱買賣者，
    謂當事人約定一方移轉財產權於他方，他方支付價金之契約
    。當事人就標的物及其價金互相同意時，買賣契約即為成立
    ，民法第345條定有明文。查
  (一)系爭買賣契約係抗告人鄭盛澤以鄭壬癸之繼承代表人名義與
    潘榮華簽訂，賣方及買方均非相對人，契約書內亦無片紙隻
    字論及相對人於系爭土地之權利義務，則相對人對於抗告人
    有何法律關係請求，即屬未明。
  (二)相對人雖稱林東信支票及另紙面額40萬元支票，合計80萬元
    支付系爭土地之買賣款云云。惟潘榮華向抗告人購買系爭土
    地，應支付買賣價金，潘榮華以自己名義或以第三人支票給
    付，均不失為價金之給付，而系爭買賣契約就價金給付亦得
    以支票為之，參系爭買賣契約第十一條自明，而相對人亦知
    非系爭買賣契約當事人而代潘榮華給付價金，業如前述，則
    相對人與潘榮華間之契約，何以逕對抗告人請求，要非明確
    。
  (三)又相對人提出證物三，釋明已給付八十萬元云云，惟該證物
    三所列明細，係相對人與潘榮華間之法律關係，不足釋明得
    以之向抗告人請求之依據。
  (四)至於前揭匯款證明、支票僅釋明資金之流向，土地登記謄本
    記載系爭土地更動，均不足釋明相對人有何權利得向抗告人
    主張。
六、綜上所述，相對人未能釋明得向抗告人請求之法律關係，逕
    以已支付八十萬元，即謂抗告人有脫產之虞而請求假扣押，
    揆諸首揭說明，即難謂相對人業就假扣押所應保全之請求盡
    釋明之責，自無從以供擔保補其釋明之不足。從而，原裁定
    以相對人已釋明其請求及假扣押原因，並陳明願供擔保以補
    釋明之不足，而准許相對人之假扣押聲請，依法自有未合。
    抗告意旨指摘原裁定不當，求予廢棄，為有理由，爰由本院
    將原裁定廢棄，並駁回相對人就抗告人部分之假扣押聲請，
    裁定如主文。
中    華    民    國    99    年    10    月    12    日
                    民事第十三庭
                        審判長法  官  林金村
                              法  官  陳秀貞
                              法  官  周祖民
正本係照原本作成。
不得再抗告。
中    華    民    國    99    年    10    月    13    日
                              書記官  蕭進忠

司法院資訊處製作；財團法人民間司法改革基金會備份。
